【裁判字號】    99,再微,1
【裁判日期】    990820
【裁判案由】    再審之訴
【裁判全文】
臺灣臺南地方法院民事裁定               99年度再微字第1號
再審聲請人  甲○○
再審相對人  黎明楓情管理委員會
法定代理人  乙○○
上列當事人間請求給付管理費事件，聲請人對於民國99年5 月21
日本院99年度小上字第20號民事確定裁定，聲請再審，本院裁定
如下：
    主  文
再審之聲請駁回。
再審程序費用新臺幣壹仟元由聲請人負擔。
    理  由
一、按裁定已經確定，而有民事訴訟法第496 條第1項或第497條
    之情形者，得準用民事訴訟法第5 編再審程序之規定，聲請
    再審，小額事件之再審程序復準用該編之規定，民事訴訟法
    第507 條、第436條之32第4項定有明文。是對於終審法院之
    裁定有所不服者，除合於法定再審原因得聲請再審外，不容
    以其他之方法聲明不服。故不服終審裁定而未以聲請再審之
    程序為之者，仍應視其為再審之聲請，而依聲請再審程序調
    查裁判，最高法院著有34年聲字第263 號判例可資參照。本
    件聲請人係就本院99年度小上字第20號確定裁判而表示再審
    之意思，此觀其所具之書狀自明。至於本院99年度小上字第
    20號確定裁判，係為確定裁定之事實，此有聲請人所提出本
    院99年度小上字第20號民事裁定附卷可稽，並據本院調閱上
    開民事卷宗查明無訛。是聲請人本件書狀雖誤載為「民事再
    審起訴狀」、「為不服鈞院99年度小上字第20號民事判決，
    依法提起再審之訴事」，惟依前揭說明，本件仍應視為聲請
    人就本院99年度小上字第20號確定裁定聲請再審，合先說明
    。又依民事訴訟法第500條第1項規定，再審之訴，應於30日
    之不變期間內提起。前項期間，自判決確定時起算，判決於
    送達前確定者，自送達時起算；其再審之理由發生或知悉在
    後者，均自知悉時起算；上開規定，於聲請再審，亦準用之
    ，同法第507 條亦定有明文。本件聲請人係對本院於民國99
    年5 月21日所為99年度小上字第20號原第二審裁定聲請再審
    ，有如前述。至於原第二審裁定，為不得抗告之裁定，該裁
    定係經本院於99年5 月21日公告，並即時確定，惟聲請人係
    於99年5 月28日收受原第二審裁定等情，此經本院調閱上開
    卷宗查核無訛。依首開法文說明，原二審裁定既於送達前確
    定，則聲請人聲請再審30日之不變期間，自應以聲請人收受
    原二審裁定之99年5月28日翌日即99年5月29日起算。又聲請
    人住所地在臺北縣，故依法應扣除在途期間4 日。是聲請人
    聲請再審之不變期間係於99年7月1日始行屆滿。本件聲請人
    係於99年6 月21日具狀向本院聲請再審，此觀聲請人所具書
    狀上本院收狀日期章戳自明。是聲請人聲請再審，尚未逾前
    開30日之法定不變期間，併予說明。
二、本件聲請再審意旨略以：民事訴訟法第496條第1項第13款規
    定，當事人發現未經斟酌之證物或得使用該證物，且如經斟
    酌可受較有利之裁判者，得提起再審之訴。本件相對人依97
    年2 月15日修正之黎明楓情管理組織章程暨住戶公約，請求
    聲請人支付臺南縣歸仁鄉○○村○○○街60號5樓之9房屋（
    以下簡稱系爭房屋），自96年7月起至98年8月止，全額之管
    理費。惟聲請人主張應依97年2月15日修正前之公約第9條第
    5款規定，空屋繳交管理費為50%，故聲請人自96年7月起至9
    7年2月止，僅須繳納管理費50% 。又聲請人發現系爭房屋96
    年、97年間，每2個月應繳之水費分別為96年1月應繳新臺幣
    （下同）75元；96年3月應繳75元；96年5月應繳89元；96年
    9月應繳82元；96年11月應繳89元；97年1月應繳75元。由此
    可證明該房屋每月繳納之水費僅40元不到，係為空屋。再者
    ，亦有管理員郭豐村可證明聲請人並未使用系爭房屋達數年
    之久。對照系爭房屋用電情形，更益佐證系爭房屋當時確實
    為空屋。系爭房屋既為空屋，管理費當然僅需繳納50% 。為
    此，聲請人爰依前揭法文規定，聲請再審等語。
三、次按民事訴訟法第492條第1項第11款（現行法第496條第1項
    第13款）所謂當事人發見未經斟酌之證物，係指前訴訟程序
    事實審之言詞辯論終結前已存在之證物，因當事人不知有此
    ，致未經斟酌，現始知之者而言。若在前訴訟程序事實審言
    詞辯論終結前，尚未存在之證物，本無所謂發見，自不得以
    之為再審理由，最高法院著有29年上字第1005號判例可資參
    照。至於前揭法文所謂證物，並不包含證人在內，故發見新
    證人不足為再審理由。本於同一旨趣，自亦不許以發見之人
    證與發見之新證物合用為證（最高法院23年上字第2951號、
    29年上字第696號判例參照）。
四、經查：本件聲請人依民事訴訟法第496條第1項第13款規定聲
    請再審，其所提出之未經斟酌證物，乃係臺灣省自來水公司
    繳費證明三紙，此觀聲請人所具之書狀自明。惟查：前揭三
    紙繳費證明為臺灣省自來水公司於99年3 月17日所製發等情
    ，此據本院向該公司查明屬實，有該公司00000000003 號函
    附卷可參。至於前訴訟程序事實審言詞辯論終結期日，係為
    99年2 月24日之事實，亦據本院調閱99年度南小字第47號民
    事卷宗查明無訛。聲請人所提出之前揭三紙繳費證明，既為
    前訴訟程序事實審言詞辯論終結期日後，始存在之證物，揆
    之前揭說明，本無所謂發見，聲請人自不得以之為再審理由
    。況本院99年度小上字第20號確定裁定，係以聲請人就本院
    99年度南小字第47號第一審判決所提上訴，並未依民事訴訟
    法第436條之32第2項準用471條第1項規定，在其上訴狀內表
    明上訴理由，亦未於上訴狀中載明原審判決有何違背法令之
    處，因認聲請人提起上訴為不合法，予以裁定駁回等情，此
    有該確定裁定附卷可查。至於聲請人所提上開三紙繳費證明
    ，仍無解於聲請人提起前揭上訴不合法之情形，是聲請人以
    該證物作為本件聲請再審理由，尚屬無據，已毋庸疑。再者
    ，聲請人雖另以證人即管理員郭豐村為證據方法，作為其依
    民事訴訟法第496條第1項第13款聲請再審之依據，此觀聲請
    人所具之書狀亦明。然依前揭說明，民事訴訟法第496條第1
    項第13款所謂證物，並不包含證人在內，故發見新證人不足
    為再審理由，是聲請人以此為再審理由，亦失其所據灼然。
    合上所述，本件聲請人所提之證據方法，均核與民事訴訟法
    第496條第1項第13款規定不符，是聲請人本件再審之聲請，
    均核非有據，已無疑義。
五、從而，聲請人本件再審之聲請為無理由，應由本院裁定駁回
    之。
六、末按法院為終局判決時，應依職權為訴訟費用之裁判，民事
    訴訟法第87條第1 項定有明文，此規定於法院以裁定終結本
    案者，準用之，同法第95條亦有明文。查本件聲請人聲請再
    審，應徵收裁判費1,000 元，依前開說明，自應由敗訴之聲
    請人負擔，爰裁定如主文第2項所示。
七、依民事訴訟法第95條、第78條、第87條第1項，裁定如主文
    。
中    華    民    國    99    年    8     月    20    日
                  民事第一庭    審判長法  官  高榮宏
                                      法  官  蔡雅惠
                                      法  官  王漢章
以上正本證明與原本無異。
本裁定不得抗告。
中    華    民    國    99    年    8     月    20    日
                                      書記官   林木村

司法院資訊處製作；財團法人民間司法改革基金會備份。
